臺灣板橋地方法院刑事判決　　　　　　99年度簡上字第1125號
上　訴　人
即　被　告　陳品儒
選任辯護人　廖家宏律師
上列上訴人即被告因詐欺案件，不服本院中華民國99年9月13日
99年度簡字第6960號第一審判決（聲請簡易判決處刑案號：99年
度偵字第15629 、19522 號) ，提起上訴，暨檢察官移送併辦（
99年度偵字第26402 號） ，本院管轄之第二審合議庭判決如下:
    主  文
原判決撤銷。
陳品儒幫助意圖為自己不法之所有，以詐術使人將本人之物交付
，處有期徒刑貳月，如易科罰金，以新臺幣壹仟元折算壹日。緩
刑貳年。
    事  實
一、陳品儒依其智識程度及社會經驗，預見將其所有之金融帳戶
    提款卡及密碼等物，提供予不詳人士使用，可幫助不詳人士
    提領獲取詐欺犯罪所得，竟在該結果之發生不違背其本意之
    情形下，基於幫助詐欺取財之不確定故意，於民國九十九年
    五月十二日（即附表編號一受詐騙匯款之最初時間）前之同
    年五月間某日，在臺北市○○○路○段某處，將其前所申請
    開立永豐商業銀行永和分行帳號000000000000
    00號金融帳戶（下稱永豐銀行帳戶）及中華郵政股份有限
    公司中和泰和街郵局帳號00000000000000號
    帳戶（下稱郵局帳戶）之提款卡（即金融卡）及密碼，交與
    詐欺犯成員即真實姓名年籍不詳之成年人，藉以幫助該詐欺
    犯成員所屬詐欺集團從事詐欺取財之犯行。嗣該詐欺集團成
    員意圖為自己不法之所有，利用陳品儒所提供之上開永豐銀
    行帳戶及郵局帳戶，於附表所示時間，施以如附表所示之詐
    術，致使曾美月、李妍臻因而陷於錯誤，先後依該詐欺集團
    成員之指示，於附表所示之時間，將如附表所示款項分別匯
    款至陳品儒之永豐銀行帳戶、郵局帳戶，俟曾美月、李妍臻
    將款項匯入上開帳戶後，該詐欺集團成員隨即派員提領曾美
    月匯入上開郵局帳戶內款項，後因曾美月、李妍臻發覺受騙
    報警處理，並經警通報及時凍結上開永豐銀行帳戶，致其內
    款項未遭提領（聲請簡易判決處刑書誤載「旋遭提領」，應
    予更正），因而循線查悉上情。
二、案經臺北市政府警察局士林分局及新北市政府警察局中和第
    一分局移送臺灣板橋地方法院檢察署檢察官偵查後聲請簡易
    判決處刑，暨新北市政府警察局中和第一分局移送同署檢察
    官移送本院併案審理。
    理  由
一、查上訴人即被告及選任辯護人對於下列各項證據方法之證據
    能力均無意見，本院審酌各證據方法作成時之情況，認為並
    無不適當之情事，依刑事訴訟法第一百五十九條之五規定，
    均得作為證據，合先敘明。
二、認定犯罪事實所憑之證據及理由：
(一)、上揭犯罪事實，業據被告陳品儒於本院審理中坦承不諱（見
    本院一百年一月十二日審判筆錄），並經證人即被害人曾美
    月、李妍臻分別於警詢證述渠等被詐騙而先後將款項匯入被
    告上開永豐銀行、郵局帳戶等情，復有被告申請開立之永豐
    銀行帳號00000000000000號金融帳戶及中和
    泰和街郵局帳號00000000000000號帳戶之開
    戶基本資料、交易往來明細表、證人李妍臻提出之日盛國際
    商業銀行竹北分行九十九年五月十三日匯款申請書收執聯、
    證人曾美月提出之桃園慈文郵局九十九年五月十二日郵政國
    內匯款執據影本、警局受理詐騙帳戶通報警示簡便格式表及
    警政署反詐騙諮詢專線紀錄表等件在卷可憑。
(二)、按任何人均可辦理金融帳戶之存摺、金融卡及密碼使用，如
    無正當理由，實無借用他人帳戶或金融卡使用之理，而金融
    帳戶之存摺、金融卡及密碼亦事關個人財產權益之保障，其
    專有性甚高，除非本人或與本人親密關係者，難認有何理由
    可自由流通使用該存摺、金融卡及密碼，一般人均有妥為保
    管及防止他人任意使用之認識，縱特殊情況偶需交付他人使
    用，亦必深入瞭解用途及合理性，始予提供，且該等專有物
    品如落入不明人士手中，而未加以闡明正常用途，極易被利
    用為與財產有關之犯罪工具，而有犯罪意圖者，非有正當理
    由，竟徵求他人提供帳戶，客觀上可預見其目的，係供為某
    筆資金之存入後再行領出之用，且該筆資金之存入及提領過
    程係有意隱瞞其流程及行為人身分曝光之用意，一般人本於
    一般認知能力均易於瞭解，報章媒體復一再披露詐騙集團為
    規避查緝，故使用他人帳戶以遂行詐欺之不法犯罪態樣，被
    告為一智慮健全且有工作、社會經驗之成年人，對此自難諉
    為不知，且被告任意交付永豐銀行、郵局帳戶之金融卡、密
    碼等物予他人，該人既有使用帳戶之需，竟不思自行申辦，
    反大費周章收集他人帳戶之金融卡、密碼使用，顯與一般交
    易常情相悖，則其用途實屬可疑，綜上各節，足證被告應可
    預見將上開銀行、郵局帳戶之金融卡及密碼等物提供他人使
    用，將幫助他人實施詐欺犯罪，竟仍將其永豐銀行帳戶及中
    和泰和街郵局帳戶之金融卡、密碼交付該真實姓名年籍不詳
    之人，是縱無證據證明被告明知該人之犯罪態樣係以上開帳
    戶供詐欺之用，惟其顯具縱有人以其上開銀行、郵局帳戶實
    施詐欺犯罪亦不違背其本意之幫助意思至明。綜上所述，被
    告於本院審理中之自白核與事實相符，堪以採信。本案事證
    明確，被告犯行洵堪認定，應予依法論科。
三、核被告陳品儒所為，係犯刑法第三十條第一項、第三百三十
    九條第一項之幫助詐欺取財罪。查人頭帳戶之存摺、提款卡
    等物既在犯罪行為人手中，於被害人匯款至犯罪行為人之上
    開人頭帳戶，迄警察受理報案通知銀行將該帳戶列為警示帳
    戶凍結其內現款時，犯罪行為人實際上既得領取，對該匯入
    之款項顯有管領能力，自屬既遂，應成立刑法第三百三十九
    條第一項之詐欺取財既遂罪（臺灣高等法院暨所屬法院九十
    七年法律座談會刑事類提案第十三號研討結果採同一見解）
    ；本件被告將其申請開立之上開永豐銀行、郵局帳戶之金融
    卡、密碼提供詐騙集團詐騙他人財物，而上開永豐銀行帳戶
    部分，係因被害人李妍臻於匯款後，報警通報及時凍結上開
    永豐銀行帳戶，致其內款項未遭提領等情，業據被害人李妍
    臻於本院審理中陳明在卷，與被告上開永豐銀行交易往來明
    細表及警政署反詐騙諮詢專線紀錄表上記載：已成功攔阻十
    萬五千元等語相符，惟被告上開永豐銀行帳戶提款卡及密碼
    等資料，於被害人李妍臻將款項匯入被告上開永豐銀行帳戶
    時，既仍在前揭真實姓名年籍不詳之詐騙集團成員手中，則
    該詐騙集團成員實際上既得領取上開永豐銀行帳戶內款項，
    其等對該匯入之款項顯有管領能力，自屬既遂，是被告提供
    上開永豐銀行帳戶幫助詐騙集團成員詐欺取財犯行部分，應
    成立幫助詐欺取財既遂罪。又被告以一提供上開永豐銀行帳
    戶及郵局帳戶之幫助行為，幫助上述詐欺集團成員實施二詐
    欺取財（既遂）之犯罪行為，致使附表所示被害人李妍臻、
    曾美月之財產法益受侵害，同時觸犯上開二相同之幫助詐欺
    取財罪名，為想像競合犯，應依刑法第五十五條規定，從一
    重處斷。至檢察官聲請簡易判決處刑之犯罪事實雖未敘及被
    告提供郵局帳戶幫助詐欺被害人曾美月部分之犯行，然此部
    分犯行與前揭檢察官聲請簡易判決處刑並經本院判決有罪部
    分，有想像競合犯之裁判上一罪關係，已如前述，並經檢察
    官移送併辦，本院自應併予審理。又被告以幫助之意思，參
    與構成要件以外之行為，為幫助犯，應依同法第三十條第二
    項之規定，按正犯之刑減輕之。
四、本件原審詳察，以被告罪證明確，予以論罪科刑，固非無見
    。惟查被告提供上開永豐帳戶予詐騙集團成員用以幫助詐欺
    被害人李妍臻外，亦同時提供郵局帳戶幫助詐欺被害人曾美
    月，此部分犯罪事實應為檢察官聲請簡易判決處刑效力所及
    ，業如前述，原審未及審酌，尚有未洽。被告原否認幫助詐
    欺犯行而提起上訴，但其於本院審理中已坦承被訴幫助詐欺
    犯行，是被告上訴並無理由，然原判決既有上揭可議之處，
    仍應由本院合議庭予以撤銷改判。爰審酌被告將上開永豐銀
    行、郵局之提款卡及密碼交付他人，助長他人犯罪，增加被
    害人尋求救濟及治安機關查緝犯罪之困難，危害被害人財產
    安全及社會治安，兼衡被告前無犯罪紀錄之素行狀況、智識
    程度、犯罪手段、動機及附表所示被害人遭詐騙之金額，暨
    被告於本院審理中坦承犯行，並與各被害人達成和解，且賠
    償被害人曾美月新臺幣六萬元，被害人於審理中均陳明願意
    給被告自新機會等一切情狀，量處如主文所示之刑，並諭知
    易科罰金之折算標準，以資懲儆。末查，被告前未曾因故意
    犯罪受有期徒刑以上刑之宣告，此有臺灣高等法院被告前案
    紀錄表一份附卷可稽，被告因一時失慮，致觸犯本件犯行，
    於本院審理中坦承犯行，經此偵審程序及罪刑之宣告，當知
    所警惕，信無再犯之虞，本院認所宣告之刑以暫不執行為適
    當，併予宣告緩刑二年，以啟自新。
據上論斷，應依刑事訴訟法第四百五十五條之一第一項、第三項
、第三百六十九條第一項前段、第三百六十四條、第二百九十九
條第一項前段，刑法第三十條、第三百三十九條第一項、第五十
五條、第四十一條第一項前段、第七十四條第一項第一款，刑法
施行法第一條之一，判決如主文。
中    華    民    國   100    年    1     月    20    日
                刑事第十庭審判長  法  官  楊志雄
                                  法  官  劉景宜
                                  法  官  陳海寧
以上正本證明與原本無異。
不得上訴
                                  書記官  陳春銘
中    華    民    國   100    年    1     月    20    日
附錄本案論罪科刑法條全文：
刑法第339條第1項
意圖為自己或第三人不法之所有，以詐術使人將本人或第三人之
物交付者，處 5 年以下有期徒刑、拘役或科或併科 1 千元以下
罰金。
附表:
┌───┬──────┬──────┬─────────────┐
│編號  │被害人    │匯款金額（新│詐騙情形                  │
│      │匯款時間  │臺幣）及帳戶│                          │
├───┼──────┼──────┼─────────────┤
│一    │曾美月    │曾美月接續臨│某真實姓名年籍不詳之詐騙集│
│      │九十九年五│櫃匯款三萬元│團成員，於九十九年五月十二│
│      │月十二日下午│、三萬元（合│日下午三時許起，先後以電話│
│      │三時許      │計六萬元）至│向曾美月佯稱是其友人「王淑│
│      │            │陳品儒上開中│蘭」，因支票週轉急需向曾美│
│      │            │和泰和街郵局│月借款三萬元云云，致曾美月│
│      │            │帳戶。      │信以為真而陷於錯誤，依該詐│
│      │            │            │騙集團成員之指示，於左列時│
│      │            │            │間，在桃園市慈文郵局接續以│
│      │            │            │臨櫃匯款方式，將款項三萬元│
│      │            │            │、三萬元（合計六萬元）匯入│
│      │            │            │陳品儒上開中和泰和街郵局帳│
│      │            │            │戶。                      │
├───┼──────┼──────┼─────────────┤
│二    │李妍臻    │李妍臻臨櫃匯│某真實姓名年籍不詳之詐騙集│
│      │九十九年五│款十萬五千元│團成員，於九十九年五月十三│
│      │月十三日下午│至陳品儒上開│日上午十一時許起，以電話向│
│      │二時三十分許│永豐銀行帳戶│李妍臻佯稱是其朋友「陳玉珊│
│      │            │。          │」，因急用，需向其借款十萬│
│      │            │            │元云云，李妍臻向該詐騙集團│
│      │            │            │成員表示她自己明天也需要一│
│      │            │            │筆錢要換成人民幣，所以不方│
│      │            │            │便借款，該詐騙集團成員再向│
│      │            │            │李妍臻訛稱伊手上剛好有十五│
│      │            │            │萬元人民幣可以與李妍臻兌換│
│      │            │            │云云，致使李妍臻信以為真而│
│      │            │            │陷於錯誤，依詐騙集團成員之│
│      │            │            │指示，於同日下午二時三十分│
│      │            │            │許，以臨櫃匯款方式將款項十│
│      │            │            │萬五千元匯入陳品儒上開永豐│
│      │            │            │銀行帳戶。                │
└───┴──────┴──────┴─────────────┘